【裁判字號】    99,毒抗,214
【裁判日期】    990730
【裁判案由】    毒品危害防制條例
【裁判全文】
臺灣高等法院刑事裁定                99年度毒抗字第214 號
抗  告  人
即  被  告  甲○○
上列抗告人甲○○因違反毒品危害防制條例案件，不服臺灣桃園
地方法院99年度毒聲字第616號，中華民國99年6月25日裁定（聲
請案號：臺灣桃園地方法院檢察署檢察官99年度毒偵字第736 號
），提起抗告，本院裁定如下：
    主  文
抗告駁回。
    理  由
一、按犯毒品危害防制條例第十條之罪者，檢察官應聲請法院裁
    定，令被告入勒戒處所觀察、勒戒，其期間不得逾二月；觀
    察、勒戒後，檢察官依據勒戒處所之陳報，認受觀察、勒戒
    人無繼續施用毒品傾向者，應即釋放，並為不起訴之處分；
    認受觀察、勒戒人有繼續施用毒品傾向者，檢察官應聲請法
    院裁定令入戒治處所強制戒治，其期間為六個月以上，至無
    繼續強制戒治之必要為止，但最長不得逾一年；依前項規定
    為觀察、勒戒或強制戒治執行完畢釋放後，五年後再犯第十
    條之罪者，適用本條前二項之規定，毒品危害防制條例第二
    十條定有明文。次按，犯第十條之罪者，於犯罪未發覺前，
    自動向行政院衛生署指定之醫療機構請求治療，醫療機構免
    將請求治療者送檢察機關；依前項規定治療中經查獲之被告
    ，應由檢察官為不起訴之處分，但以一次為限，同條例第二
    十一條亦有明定。
二、原裁定意旨略以：本件抗告人即被告甲○○因施用第二級毒
    品，前經原審裁定將其送觀察、勒戒後，經臺灣桃園看守所
    附設勒戒處所認有繼續施用毒品之傾向，有該看守所民國99
    年6月22日桃所衛字第0991305040-13號函出具之有無繼續施
    用毒品傾向證明書暨評估標準紀錄各1份在卷可稽，認檢察
    官之聲請為有理由，裁定被告令入戒治處所，施以強制戒治
    等語。
三、抗告意旨略以：抗告人於民國99年5 月20日至桃園看守所執
    行觀察勒戒，在執行期間抗告人行為皆符合所內一切規定。
    然裁定書所稱認定抗告人有戒斷症狀，並有持續施用毒品之
    傾向，實乃精神科醫師之個人評斷。且抗告人有正常工作，
    並非如裁定書所載之有社會功能不良之情形。另被告於勒戒
    前因另案已於桃園監獄執行，尚有殘刑3 年6 月，基此，實
    無施用毒品之犯意。故綜合上述情節，被告無強制戒治之必
    要，爰依法抗告，懇請法官酌情裁定等語。
四、經查：
  (一)有無繼續施用毒品傾向之評估標準，並非完全以受勒戒人勒
    戒後之結果為準，勒戒前之各種情況，仍應作為評估之依據
    。而依勒戒處所評分說明手冊規定，係以人格特質、臨床徵
    候及行為表現3 項合併計算分數：1.分數一百分至七十一分
    ，判定為有繼續施用毒品傾向。2.五十分至零分判定為無繼
    續施用毒品傾向。3.七十分至五十一分間判定有繼續施用毒
    品傾向之原則為有下列各項之一者：缺乏病識感或戒治動
    機者。第一級毒品使用者。有煙毒前科者。有礙家庭
    、社會和諧與安寧者。若無以上各項之一，惟判定者認為個
    案「有繼續施用毒品傾向」者，應在「有無繼續施用毒品傾
    向證明書」詳細說明欄內載明，並於綜合判斷項下勾選「有
    繼續施用毒品傾向」。4.分數為五十分以下，原本應列為「
    無繼續施用毒品傾向」，但綜合評分者根據臨床實務，有具
    體事證，認為個案「有繼續施用毒品傾向」者，以綜合評分
    者所評估為準，惟須在「有無繼續施用毒品傾向證明書」詳
    細說明欄載明具體事證。而其中之人格特質係依：有無毒
    品犯罪前科、其他犯罪紀錄（竊盜、違反槍砲彈藥刀械管
    制條例、賭博、妨害自由、恐嚇、擄人勒贖、傷害、殺人、
    公共危險、搶奪、強盜、海盜、盜匪罪）；臨床徵候係依尿
    液檢驗戒斷症狀有無多種藥物使用、有無注射使用、使用期
    間；行為表現係依有無情緒低落、喧嘩等、社會功能是否良
    好、支持系統等；作為判斷分數之依據。判定者判定人格特
    質、臨床徵候及行為表現合計三項分數，固係供為判定者判
    定「有無繼續施用毒品傾向」之審酌標準，但非唯一標準。
    綜合評分者，應根據臨床實務，有具體事證，認為個案「有
    繼續施用毒品傾向」者，以綜合評分者所評估為準。有「有
    無繼續施用毒品傾向」評估標準、評分說明手冊可稽。
  (二)本件抗告人即被告因施用第二級毒品案件，經臺灣桃園看守
    所附設之勒戒處所以：(1)、2 筆毒品犯罪相關司法紀錄（每
    筆10分）、其他犯罪相關紀錄2 筆（每筆2 分）、短期內再
    犯加重計分，1 年內再犯（5 分），合計29分；(2)、臨床徵
    候方面：可能有戒斷症狀（10分）、有多重藥物使用（10分
    ）、使用期間超過一年（10分）、情緒及態度略差（5 分）
    ，合計35分；(3)、環境相關因素方面：社會功能不良（5 分
    ），合計5 分，總得分為69分，超過60分之標準，故認定「
    有繼續施用毒品傾向」，有該看守所99年6 月22日桃所衛字
    第0991305040-13 號函送之證明書，在卷可稽﹙見臺灣桃園
    地方法院檢察署99年度毒偵字第736 號偵查卷），足見抗告
    人確有繼續施用毒品之傾向。抗告人質疑該所之醫療小組所
    作評分，認「評估標準紀錄表」上勾選可能有戒斷症狀，復
    於「傾向證明書」註記有繼續施用毒品之傾向，實為精神醫
    師之個人評斷，且抗告人亦無紀錄表上載有社會功能不良之
    情形云云，然上述事項屬作出前開證明書之醫療小組審議之
    專業範圍，醫療小組對此容有判斷餘地，除形式上觀察有顯
    然違法、或本案觀察、勒戒結果有顯然與事件無關之考量、
    或有違憲法平等原則之情形者外，基於高度專業性、屬人性
    之裁量或判斷餘地，本院應尊重觀察、勒戒機關所為之專業
    裁量判斷。
  (三)又抗告人以尚有另案未執行完畢而陳稱未具有施用毒品之犯
    意，核與判斷被告是否有繼續施用毒品之傾向及應否施以強
    制戒治無關，不足採為撤銷原裁定的依據，抗告人指摘該證
    明書之不可採，自難遽採。
  (四)綜上所述，抗告人雖以前詞置辯，惟判斷有無繼續施用毒品
    之傾向，係屬醫學專業知識，臺灣桃園看守所附設勒戒處所
    醫師依抗告人之人格特質、臨床徵候、環境等相關因素，依
    同一標準，綜合評量認定抗告人有繼續施用毒品之傾向，則
    抗告人之繼續施用毒品之傾向，堪足認定，從而原審裁定抗
    告人令入戒治處所施以強制戒治期間為六個月以上，至無繼
    續強制戒治之必要為止，但最長不得逾一年，並無不當，抗
    告為無理由，應予駁回。
據上論斷，應依刑事訴訟法第412 條，裁定如主文。
中    華    民    國    99    年    7    月    30     日
                刑事第十五庭  審判長法  官  蘇隆惠
                                    法  官  賴邦元
                                    法  官  吳炳桂
以上正本證明與原本無異。
不得再抗告。
                                    書記官  洪雅蔓
中    華    民    國    99    年    8     月    3     日

司法院資訊處製作；財團法人民間司法改革基金會備份。
